【裁判字號】    97,簡上,136
【裁判日期】    981030
【裁判案由】    給付票款
【裁判全文】
臺灣彰化地方法院民事判決            97年度簡上字第136號
上  訴  人    國齊實業股份有限公司
法定代理人    丙○○
訴訟代理人    辛○○
              蔡譯智律師
複  代理人    徐承蔭律師
被  上訴人    達陽開發有限公司
法定代理人    壬○○
訴訟代理人    子○○
              庚○○
上列當事人間給付票款事件，上訴人對於民國97年9月2日本院員
林簡易庭97年度員簡字第185號第一審判決提起上訴，本院於98
年10月13日言詞辯論終結，本院判決如下：
    主      文
原判決關於駁回後開第二項之訴部分，暨訴訟費用之裁判均廢棄
。
被上訴人應給付上訴人新台幣伍拾伍萬元及自附表一所示利息起
算日起至清償日止按週年利率百分之五計算之利息。
上訴人其餘上訴駁回。
第一、二審訴訟費用由被上訴人負擔。
    事實及理由
一、按於第二審為訴之變更或追加，非經他造同意，不得為之。
    但請求之基礎事實同一者，不在此限，民事訴訟法第436 條
    之1第3項準用同法第446條第1項、第255條第1項第2 款定有
    明文。而所謂「請求之基礎事實同一」者，係指變更或追加
    之訴與原訴之主要爭點有其共同性，各請求利益之主張在社
    會生活上可認為同一或關連，而就原請求之訴訟及證據資料
    ，於審理繼續進行在相當程度範圍內具有同一性或一體性，
    得期待於後請求之審理予以利用，俾先後兩請求在同一程序
    得加以解決，避免重複審理，進而為統一解決紛爭者即屬之
    （最高法院92年度臺抗字第394 號裁定要旨參照）。本件上
    訴人起訴時係請求被上訴人給付票款，嗣於本院上訴狀追加
    民法第367條規定之買受人責任，請求被上訴人給付買賣價
    金，其請求之基礎事實為被上訴人向上訴人購買貨品，並交
    付雅秸有限公司（簡稱雅秸公司）所簽發經被上訴人背書之
    支票，以支付貨款，是該票款請求權及買賣價金請求權之基
    礎事實顯屬同一，核與上開但書之規定相符，應予准許。
二、上訴人於起訴及上訴主張：
  (一)其持有訴外人雅秸公司所簽發，經被上訴人背書如附表所示
    之支票三紙，票面金額共計新台幣（下同）550,000元，未
    料屆期為付款之提示無法兌現，依據票據法第144條準用同
    法第39條規定，支票背書人自應依票據文義性應擔保付款，
    請求被上訴人給付之。
  (二)上訴人為液晶電視產品銷售公司，與被上訴人簽有經銷合約
    ，本件兩造間買賣給付貨款係採用先預收票據方式，上訴人
    則視被上訴人實際買賣金額，再沖銷預收票據作為買賣價金
    ，此由證人己○○證稱「先收預收款，視被上訴人實際上賣
    出多少貨，先從預收款扣除，不足的部分每個月都會向被上
    訴人收取，有預收款的話，客戶所取得的成本會有優惠」等
    語，及證人乙○○證稱普騰公司（即指上訴人）是採預收制
    ，如有優惠我們會先開一至三個月的票給他，出貨再慢慢抵
    ，結帳若不足再補等語均可證，又依經銷合約第13條約定「
    甲方（即被上訴人）經銷乙方（即上訴人）之貨品，無論出
    售與否，應於每月底結清貨款。甲方依乙方送交之發票及貸
    款請求書為付款依據，以現金或事先約定之期票一期付訖，
    不得藉故拖延（此項期票如係客票者，應給乙方同意後在其
    背面加蓋甲方負責人及店號印章）」，兩造約定被上訴人開
    立客票時，被上訴人必須在客票後背書，以擔保該紙支票之
    兌現，證人己○○亦到庭證稱「如果收客票的話，會要求被
    上訴人背書」，另從鈞院向合作金庫商業銀行函調兩造往來
    期間之24張支票，其中20張非被上訴人簽發之支票，均有被
    上訴人於該支票後背書（有合作金庫商業銀行彰中分行97
    年11月21日合金彰中字第0970005125號函可稽），又被上訴
    人如有需要上訴人商品，被上訴人會以電話或傳真向上訴人
    洽訂，上訴人則委託物流公司運送，連同發票及送貨單，送
    交被上訴人指定場所，並由被上訴人派人清點簽收，流程亦
    與兩造經銷合約第6條約定「甲方如需要乙方商品，應分別
    將商品名稱、型式、數量，以電話或函件向乙方營業所人員
    洽訂」、第7條約定「貨品隨同發票、送貨，由乙方送到甲
    方之營業所或分公司，或其指定場所，並由甲方派人清點簽
    收」相同，被上訴人依前開約定，自96年1月7日至97年2月5
    日間共計向上訴人買受551,00元（含稅）之貨物，上訴人則
    委託東源流物公司，連同商品、發票及送貨單均交由被上訴
    人簽收，證人己○○證稱「被上訴人公司打電話向我或會計
    訂貨，我們會通知物流，由物流把貨送到曉陽店」、「公司
    都是出貨給達陽公司。我不知道有雅秸這家公司」、「傳真
    或電話聯絡都可以，我會請會計填寫出貨單，通知物流公司
    來把貨運到達陽公司曉陽店」、證人丁○○證稱「任職東源
    物流司機」、「（提示派車單螢光筆所標示三次是不是你運
    送的？）是的」、「（請提示97年10月30日書狀證二，這三
    張是你送貨到達陽店的送貨單嗎？）是，上面都載貨物送達
    的時間，且車上也有衛星導般的紀錄」、證人癸○○證稱「
    （提示卷附客戶送貨單，這二張是你簽名的嗎？）是。我工
    作的營業場所招牌是冠全電子，實際上受僱哪個公司有更換
    過，但我不清楚公司名稱，收貨時，誰有空誰就簽名並蓋門
    市章（即送貨單上驗收人的欄的梅花章），門市章有雅秸、
    冠全、達陽等公司的章」、證人丑○○證稱「（提示卷附送
    貨單一紙「謝」是你簽的嗎？）是，我在曉陽路56號冠全電
    子上班，收貨是誰有空誰收貨，簽名後蓋公司門市章，送貨
    單驗收人上的達陽公司即是門市章」、證人甲○○證稱「（
    提示卷附送貨單，是否此章？）我是外場安裝人員，也有替
    公司收過貨，收貨的章一般都是雅秸或達陽公司的」均可為
    證，上訴人每月會派業務與被上訴人會算每月貨款，並提出
    明細表與被上訴人核對送貨存單，核對並確定金額無誤，被
    上訴人則在請款對帳單上蓋章，上訴人自承「（提出98年1
    月22日書狀證五請款單明細表正本供核）明細表的收發章形
    式上看起來像我們的」，另證人己○○證稱「請款是我去，
    被上訴人會開預收票給我們公司，我每個月去跟他算一次這
    個月的貨款，我會拿明細表給他們小姐看，會計小姐會核對
    東源物流交給他們的送貨存單，核對並確定金額如無誤，會
    計小姐會在請款對帳單表上蓋章，（提示證五帳對單）就是
    這個對帳單無誤，上面只要有蓋達陽的名字就可以，我不會
    注意是那壹個店的章」、證人乙○○證稱「上訴人所起訴三
    張支票是雅秸公司所開立，會計開好支票及傳票後，我在票
    上蓋好章交給會計，票是己○○來領的，如果那段時間是己○○負責的，他就會來與會計葉靜怡會帳」、被上訴人訴訟
    代理人蔡加儀亦自承「我認識葉靜怡，我的帳即溪湖店的帳
    都會交給她做的；廠商把請款明細交給葉靜怡，我再去曉陽
    店核對是否是我公司的貨款」，渠等所述均同。本件系爭三
    張支票即是上訴人公司沖銷被上訴人前開自96年1月7日至97
    年2月5日期間貸款551,00元（含稅），因被上訴人係交付客
    票，是依兩造經銷合約書約定，被上訴人必須在支票後背書
    ，故系爭三張支票均有被上訴人公司在支票背面背書，證人
    己○○證稱「（提出收款報告書，這二張是你寫給國齊實業
    股份有限公司的？）是，是我筆跡」、「（提示支付命令卷
    附系爭三張支票，系爭三張支票是不是你在收款報告書所記
    載六張票據中的三張？）就是收款報告書上面所記載的三張
    支票」、「（本件系爭支票是誰交付給你的？背書是誰寫的
    ？是否知道支票交票給你的人之姓名？）曉陽店會計或王小
    姐。背書是我拿到票就已經寫好，我沒有看到是誰寫的。我
    不知道，我稱呼她王小姐」可佐，因此，本件系爭三張支票
    確係被上訴人支付上訴人貨款之用，則被上訴人自應負支票
    背書及給付貨款之責。
  (三)再者，上訴人均係聽從被上訴人指示分送指定貨物至彰化縣
    溪湖鎮○○路67號「溪湖門市」或彰化市○○路56號「曉陽
    門市」，且定期會有對帳單供被上訴人核對，顯然被上訴人
    明知部分貨物係送往「曉陽門市」，然卻無反對意見；加以
    被上訴人曾由曉陽門市交付支票及有被上訴人背書之客票，
    則被上訴人至少已以自己之行為表示授權於他人，故此已符
    合表現代理之要件，則被上訴人對於本件系爭支票自應負表
    見代理之責。
  (四)又被上訴人堅稱從未使用訴外人聯宇電器有限公司（下稱聯
    宇公司）及雅秸公司之客票，且鈞院函調前該客票亦均非被
    上訴人背書云云，惟查從卷附合作金庫商業銀行彰中分行97
    年11月21日合金彰中字第0970005125號函覆鈞院之24張支票
    （即附表二）正反面照片，支票反面被上訴人背書之印文，
    比對兩造經銷合約書被上訴人所留存之印文，其中如附表二
    所示編號1、2、3、4、5、6等6張發票人為聯宇公司支票及
    編號11、12、13、14、15、16、17、21、22、23等10張發票
    人為雅秸公司支票等之背書印文與經銷合約書上被上訴人印
    文係相同，則被上訴人抗辯從未使過聯宇公司及雅秸公司支
    票一節，即屬無稽，該如附表二所示編號18、19、20、24等
    4張發票人為雅秸公司之支票，背面之被上訴人背書章均相
    同，亦與本件系爭支票如附表一所示編號1、2（票號000000
    0、0000000號）等2張支票相同，而附表一所示編號3（票號
    0000000號）支票被上訴人背書印文，與另二張支票編號000
    0000、0000000號支票被上訴人背書印文相同；然均與前開
    另16張支票被上訴人背書印文不同，顯然被上訴人之印章並
    非只有一枚，另前開附表二所示編號11至24號支票，應均係
    證人己○○從被上訴人曉陽門市的會計或乙○○取得，此有
    證人己○○證稱「（本件系爭支票是誰交給你的？）曉陽店
    的會計或王小姐。背書是我拿到票就已經寫好的，我沒有看
    到是誰寫的。」可資為證，倘被上訴人抗辯屬實，則曉陽門
    市會計或王小姐即觸犯刑法偽造文書罪嫌，然此不合常理，
    蓋14張中有10張印文相符，顯見被上訴人確實有授權給王小
    姐或曉陽門市會計，則王小姐或曉陽門市小姐何必甘冒刑事
    風險偽刻被上訴人印章並行使而蓋於前開四張支票上？故應
    均係有經被上訴人授權蓋章，該附表一編號7、8、9、10 號
    等4張支票，發票人為被上訴人，該發票人之印文與前開支
    票背書之印文完全不同，更加印證被上訴人並非以支票發票
    章作為背書章，且被上訴人至少有4枚不同之印章，其用心
    實啟人疑竇，再者，證人己○○於鈞院證稱「（何時與達陽
    開發有限公司有業務往來?）96年接手」、「如果收客票的
    話，會要求被上訴人背書」、「（提出收款報告書）這二張
    是你寫給國齊實業股份有限公司的？（提示支付命令卷附系
    爭三張支票）系爭三張支票是不是你在收款報告書所記載六
    張票據中的三張？）是，是我的筆跡。就是收款報告書上面
    所記載的三張支票」、「叫貨的人是達陽開發有限公司曉陽
    店的小姐，但她開雅秸的票給我，票後面是達陽公司背書，
    我的前手與被上訴人交易模式，從我接手前就這樣，公司都
    是出貨給達陽公司…是達陽開給我雅秸的票…背書是我拿到
    票就已經寫好，我沒有看到是誰寫的」，則證人己○○已證
    實從96年伊接手與被上訴人業務起，證人己○○收受被上訴
    人交付之客票，均要求被上訴人於支票背書，所有其經手之
    支票均係被上訴人交付，又前開附表一所示編號21、22、23
    等三張發票人為雅秸公司，而由被上訴人背書之支票，係上
    訴人業務己○○於96年10月25日收款時交付上訴人，上訴人
    公司於97年12月28日提出請款對帳明細表供被上訴人對帳，
    被上訴人公司核對無誤後即於客戶簽章欄位蓋章，而該簽收
    章與係被上訴人統一發票專用章，而其下方蓋有「葉靜怡」
    姓名，應確係被上訴人公司之印文，由上益證系爭三張支票
    確係沖銷被上訴人貨款，且亦證明證人己○○所述確與事實
    相符，被上訴人辯稱從未使用過聯宇公司及雅秸公司之支票
    云云，即與事實不符。
  (五)被上訴抗辯除彰化縣溪湖鎮○○里○○路67號營業地址外，
    並無其他營業地址云云，惟查網路台灣松下網路特約經銷商
    名單中，被上訴人營業地址記載為「彰化市○○路52號」，
    則被上訴人確除溪湖店外，確於彰化市○○路亦有分店，從
    客戶送貨單上被上訴人溪湖門市及曉陽門市收發專用章，兩
    者款式、文字排列大小大致相同，若非均係被上訴人委由同
    一家刻印，豈可能如何相同？證人即東源物流公司司機丁○○於鈞院證稱「任職東源物流司機」、「（提示派車單）螢
    光筆所標示的三次是不是由你運送的？）是」、「（提示97
    年10月30日書狀證二）這三張是你送貨到達陽店的送貨單嗎
    ？）是，上面都有記載貨物送達的時間，且車上也有衛星導
    航的紀錄」、「（有無幫上訴人公司送貨到被上訴人公司溪
    湖店?）有」。從前開證詞可知，證人丁○○亦知悉被上訴
    人公司有溪湖及曉陽門市，且丁○○並非僅送過一次曉陽門
    市，而係送過三次，豈可能三次均將貨物交付非被上訴人之
    員工？且上訴人送被上訴人曉陽門市之送貨單驗收人欄印文
    均相同，豈可能係被上訴人遭他人偽造？因此，被上訴人除
    溪湖門市外，確實另有曉陽門市無疑，被上訴人抗辯實屬無
    稽。
  (六)被上訴人抗辯伊與聯宇公司、雅秸公司僅有調貨之關係而已
    云云，惟查聯宇公司原設址於「彰化市○○路56號1樓」，
    聯絡電話為 (00)0000000，此電話號碼與被上訴人公司曉陽
    門市電話相同，其後遷址於「臺北縣中和市○○路○段98
    號3樓」；雅秸公司於95年7月28日始設立於「彰化市○○路
    56號2樓」，聯絡竟然與前開聯宇公司電話號碼00-0000000
     相同，嗣後遷址「臺中市○○區○○里○○○路78號」。
    被上訴人公司於95年4月11日始設立，設址於「彰化縣溪湖
    鎮○○里○○路67號」，若三家公司均與彰化市無任何業務
    往來，則為何被上訴人、聯宇公司及雅秸公司三家公司支票
    戶均係位於合作金庫商業銀行彰中分行同一家銀行？而又為
    何聯宇公司及雅秸公司要將支票借由被上訴人使用？故三家
    公司應有密切關係。再經由網路查詢發現，「聯宇公司」更
    名前為「聯宇開發有限公司」，該公司因積欠債務，遭合作
    金庫商業銀行股份有限公司、中華商業銀行股份有限公司及
    新禾股份有限公司向鈞院聲請支付命令或本票裁定；而雅秸
    公司亦積欠合作金庫商業銀行股份有限公司及台灣中小企業
    銀行股份有限公司且二家公司債務，而遭銀行申請支付命令
    。因前開負債造成聯宇公司及雅秸公司分別於97 年5月22日
    及97年10月14日辦理停業，現僅被上訴人公司繼續經營，而
    由上開支付命令之附表內容觀之，聯宇公司之連帶保證人，
    其中之一竟然是雅秸公司之負責人戊○○，顯見聯宇公司及
    雅秸公司必然有極深之關係，依台中地方法院97 年度拍字
    第65 2號拍賣抵押物裁定觀之，被上訴人竟承受聯宇開發有
    限公司為債務人之抵押土地，而從該裁定中記載，聲請人所
    提示被擔保人聯宇公司所背書之支票，係於近期且於彰化地
    區所發生，惟按該聯宇公司早已遷設於台北地區，其在彰化
    地區亦無營業處所，背書一事顯有不實，又據聯宇公司表示
    ，該公司並未就本件系爭支票背書，應屬他人偽蓋，顯然被
    上訴人深知聯宇開發有限公司情形，且其抗辯竟與本件相同
    ，均係主張背書遭他人偽蓋，實難令人信服，尤其該土地原
    所有權人為張美霞，而張美霞與本件被上訴人訴訟代理人子
    ○○係熟識，此從鈞院93年度易字第1207號刑事判決記載「
    該房地係張美霞與子○○合資購買，檢察官均已另為不起訴
    處分在案」可稽，更有進者，子○○亦係本件被上訴人之連
    帶保證人，並另外提供土地一筆設定抵押權於上訴人，且為
    現被上訴人名義上之負責人黃達輝之配偶，益證被上訴人與
    聯宇公司關係非常密切，復聯宇公司現在負責人何桂楨，竟
    亦是設址於「彰化市○○路56號」冠全電子之負責人；而該
    冠全電子前開曉陽路56號電話號碼為 (00)0000000 ，竟與
    被上訴人曉陽門市電話號碼相同，也與聯宇開發有限公司地
    址、電話相同，冠全電子位於彰化縣溪湖鎮○○路71 號營
    業處電話號碼:00-0000000 號，竟與被上訴人溪湖門市完全
    相同；「冠全3C數位電器館（彰化店）」地址亦為「彰化市
    ○○路56號」，電話為 (00)0000000號，竟又與本件上訴人
    送貨單上驗收人欄被上訴人曉陽門市收發專用章印文內所留
    電話相同，由上可知，被上訴人與聯宇公司營業地址及電話
    號碼相同，而被上訴人又承受聯宇公司為債務人抵押之土地
    ，則兩家公司間必有極深之關係。聯宇開發有限公司曾受讓
    訴外人京祥股份有限公司及佳鍠電器有限公司，該二間公司
    負責人均為詹景翔，此從鈞院94年度易字第240號刑事判決
    及92年度訴字第104號民事判決、台灣高等法院台中分院95
    年字上字第167號民事判決可知，再者，聯宇公司之前負責
    人子○○之配偶即為被上訴人公司之負責人壬○○，京祥公
    司及佳鍠公司負責人詹景翔之配偶為乙○○，而被上訴人竟
    於97年12月16日庭訊時稱「上次上訴人的證人己○○所稱他
    接觸的王小姐就是乙○○，她沒有在我們公司上班，他是雅
    秸公司的員工」，法官當庭詢間被上訴人訴訟代理人庚○○
    為何知悉乙○○姓名，伊回覆只要是業界均知悉，所以法官
    同意其傳訊乙○○，然連證人己○○均不知王小姐真實姓名
    ，被上訴人卻能知悉，顯然兩者間有不尋常之關係，經查乙○○為冠全企業股份有限公司負責人，該公司確曾於彰化縣
    彰化市○○路52號有營業活動，而被上訴人訴訟代理人庚○○早於京祥公司發生訴訟期間，早已擔任京祥公司訴訟代理
    人，故庚○○與乙○○顯有深厚關係，所以伊當然知悉乙○○住址，子○○亦曾早年委託庚○○為訴訟代理人，而子○○自稱為被上訴人實際負責人、庚○○依其卷內名片現為被
    上訴人法務兼業務主任（故子○○、乙○○及庚○○根本早
    已熟識。從上可知，京祥公司及佳鍠公司經營不善而將該二
    公司財產全部讓與聯宇公司，聯宇公司分別於95年4月11 日
    及95年7月28日，於彰化縣溪湖鎮○○路67號（按即原京祥
    公司營業地址）另成立本件被上訴人公司（壬○○為負責人
    ），另於彰化縣彰化市○○路56號2樓成立雅秸有限公司，
    三間公司間非常緊密之關係實不言可諭。
  (七)是本件系爭三張支票係由上訴人公司員工己○○向被上訴人
    收取之預收貨款，其後被上訴人有如附表一所示買賣金額時
    ，上訴人再將前開系爭三張支票予以提示請求兌現支付買賣
    價金，惟系爭三張支票均遭跳票，是兩造間亦存有買賣契約
    存在，上訴人亦得依買賣關係請求給付貨款，爰依民法第36
    7條及票據法第144條準用39條規定，請求被上訴人給付系爭
    款項等情。原審為上訴人敗訴判決，上訴人於本院聲明：1.
    原判決廢棄。2.右廢棄部分，被上訴人應給付上訴人550,00
    0元，及自附表所示利息起算日起至清償日止，按年息百分
    之6計算之利息等語。
三、被上訴人則以：被上訴人並未轉讓系爭三張支票予上訴人，
    更未於上開支票上背書，支票上背書並非被上訴人之印章印
    文，兩造間雖有經銷合約，但實際上兩造間並無本件貨款交
    易，因此被上訴人並未欠上訴人貨款，亦否認送貨單驗收人
    欄所蓋之收發章為被上訴人所有，雖與聯宇公司、雅秸公司
    互有調貨，但並無生意上往來，也未曾收受此兩家公司之票
    據。而本件訴訟首應論究者，即係被上訴人有無向上訴人訂
    購或收受貨品、上訴人有無交貨，縱系爭三張支票乃雅秸公
    司交付上訴人之預收票，上訴人卻未將貨品交付雅秸公司，
    亦與上訴人無關，此由證人己○○到庭證稱「叫貨的人是達
    陽開發有限公司曉陽店的小姐，但她開雅秸的票給我…是達
    陽開給我雅秸的票」等語即可明知，雅秸公司與被上訴人係
    個別經營之獨立公司，倘該貨品由被上訴人訂購並簽收，雅
    秸公司何有將自己公司之支票交由被上訴人任意簽發之理？
    再者，被上訴人信用良好，且有自己之支票可供使用，何須
    使用他人支票？被上訴人彰化市○○路並無營業處所，亦無
    駐派人員，因此送貨司機即證人丁○○陳稱曾三次送貨至彰
    化曉陽店交付予非上訴人之員工顯係混淆視聽，退萬步言，
    被上訴人始終未曾否認認識乙○○等人，然如何認識不論是
    同業間或社會上交誼，均與本件訴訟無涉，上訴人並未舉證
    以實其說，反而主張表見代理等，顯屬無據，又證人乙○○
    證稱「達陽公司設在溪湖，在曉揚路未設公司，貨款是我直
    接交付普騰公司的業務…不知道為什麼雅秸與聯宇公司的支
    票後面都會有達陽公司的章。普騰公司是採預收制…」等語
    ，均可證兩造間未曾有本件買賣貨品之行為，而無於系爭三
    張支票後背書之可能，上訴人之訴訟代理人詢問證人乙○○
    有關達陽公司有無授權蓋門市章，證人乙○○復答稱「我們
    可以替他們公司處理一些服務的事情。我不清楚為什麼有蓋
    背書章。」即可得知，被上訴人並未授權亦不知有背書一節
    ，另上訴人之訴訟代理人復問「今日到庭作證的證人，是否
    都是你的員工？業務己○○是不是直接把普騰公司的產品賣
    給你？」，證人乙○○答稱「今天來的證人都是我雅秸公司
    的員工，我是雅秸公司實際的經營人。己○○直接跟我洽談
    ，我就開雅秸的票。」，再再顯示有無交付本件貨品均與被
    上訴人無關，另所謂門市章係冠全加盟店方便服務之統一客
    服章，係便利顧客買到瑕疵品或固障維修時可至分店維修，
    而簽蓋收受維修品或故障品於收據上證明為用，再將貨品送
    至出售店家處理，該門市章屬同一模式，往往無法確知此店
    有無留存彼店門市章作為服務之用，且用途僅限於服務至明
    ，綜上，本件貨品與被上訴人無關，而應為上訴人與雅秸公
    司間之交易，否則雅秸公司何須簽發系爭三張支票，又據證
    人乙○○稱並未收受貨品，該票係預收票等語，辜且不論有
    無交付貨品，亦非上訴人向其訂購等語茲為抗辯。並聲明：
    上訴駁回。
四、查上訴人主張其為液晶電視產品銷售公司，於95年7月10 日
    與被上訴人簽有經銷合約，兩造間買賣給付貨款係採用先預
    收票據方式，上訴人則視被上訴人實際買賣金額，再沖銷預
    收票據作為買賣價金，雙方已交易往來多次，然被上訴人自
    97年1月7日起至同年2月5日止連續向上訴人採購貨品，價金
    共計551,400元（含稅），上訴人已將貨物送至被上訴人之
    彰化市曉陽門市收受，惟被上訴人所交付用以支付貨款如附
    表一所示之三紙客票，屆期經提示均未獲付款，被上訴人迄
    今亦未支付上開買賣價金等情，業據其提出經銷合約書、客
    戶送貨單、發票及支票暨退票理由單為證，被上訴人則對於
    與上訴人訂有經銷合約不予爭執，惟否認曾向上訴人買受上
    開貨物，上訴人從未在彰化市○○路營業設置門市部云云。
    經查，上訴人出售之貨品曾委託東源物流運分別送至彰化縣
    溪湖鎮○○路67號，客戶送貨單上蓋有「達陽開發有限公司
    溪湖門市收發專用章TEL:0000000彰化縣溪湖鎮○○路67號
    」（梅花型章），及彰化市○○路56號曉陽門市，客戶送貨
    單上蓋有「達陽開發有限公司曉陽門市收發專用章TEL:0000
    000彰化市○○路56號」（梅花型章）等情，此有於驗收人
    欄分別蓋用上開達陽公司溪湖門市及曉陽門市收發專用章之
    2008年2月2日及2007年12月3日送貨單附卷可稽，亦據東源
    物流公司司機丁○○到院證述其曾幫上訴人送貨至溪湖店及
    曉陽店無訛，而本件上訴人於97年1月7日起至同年2月5日止
    共7次將貨品送至彰化市○○路56號時，該客戶送貨單之驗
    收人欄亦均蓋用上開達陽公司曉陽門市收發專用章（梅花型
    ），復有客戶送貨單7紙可證，另證人乙○○亦到庭證稱：
    其係雅秸公司實際經營人，雅秸公司設立於彰化市○○路56
    號，達陽及雅秸公司係同行，均掛用冠全電子招牌營業，達
    陽公司的收貨門市章（即上開梅花型收發專用章），放在門
    市（指曉陽門市）很久了，其於90年底就到公司（指雅秸公
    司）任職，達陽公司的前身叫利奇公司，利奇公司的營業處
    在溪湖現在這個地址，曉陽店樓上的辦公室最早是聯宇電器
    有限公司（即雅秸公司前身，簡稱聯宇公司）與利奇共用，
    或者達陽與雅秸共用，達陽與國齊公司何時定有合約，其不
    清楚。從其開始任職聯宇公司，約93年有利奇公司的門市章
    ，他們公司換了名稱後，就有達陽公司的門市章在曉陽店等
    語在卷，而曾於彰化市○○路56號冠全電子上班之員工即證
    人癸○○、丑○○、甲○○分別到庭證稱：「（癸○○）我
    工作的營業場所招牌是冠全電子，實際上受僱哪個公司有更
    換過，但我不清楚公司名稱，收貨時，誰有空誰就簽名並蓋
    門市章（即送貨單上驗收人的人欄的梅花章），門市章有雅
    秸、冠全、達陽等公司的章，抽屜的章隨便拿就蓋在送貨單
    上，並沒有規定要蓋哪個印章，沒蓋章也可以簽名收貨；勞
    保究竟是以哪個公司來投保，我也不清楚。在曉陽路56 號
    該營業所，是有收過國齊實業股份有限公司的貨。我在公司
    擔任銷售員。…我在曉陽路56號冠全電子任職11年，好幾年
    前曾到鹿港8個月，大部分都在曉陽路56號，鹿港那邊也是
    冠全電子門市，我們都聽老闆乙○○的指示工作。」、「（
    丑○○）我在曉陽路56號冠全電子上班，收貨是誰有空誰收
    貨，簽名後蓋公司門市章，送貨單驗收人上的達陽公司即是
    門市章，門市章還有冠全、達陽、雅秸的章。我從去年初開
    始在公司曉陽店任職一年，之前即前年在冠全電子的溪湖店
    工作。…我的勞保在我離職時，才知道是投保在雅秸公司。
    」、「（甲○○）當初應徵時是冠全，但實際是受僱哪個公
    司不清楚。我是外場安裝人員，也有替公司收過貨，收貨的
    章一般都是雅秸及達陽公司的。因為收發章、保證章都放在
    抽屜，印章有雅秸及達陽公司的，隨便拿來就蓋，一般收發
    章都是梅花章。我在冠全電子任職10年，我現在還在曉陽路
    門市任職，…。公司換營業登記證時會變換名稱，所以我不
    知道實際老闆是誰，如有問題就找會計，會計也常更換，乙○○是管理我們的人。」等語在卷，因此「達陽公司曉陽門
    市收發專用章」確係被上訴人公司所有且放置於曉陽店使用
    ，雖被上訴人另辯稱該收發專用章僅授權曉陽店做為維修服
    務使用云云，然證人乙○○證稱並未告知員工達陽公司收發
    專用章只能用在維修時使用等語，亦與證人癸○○、丑○○
    、甲○○所述渠等亦使用該收發專用章收受貨物等語相符，
    被上訴人所辯洵無可採，是被上訴人公司顯有達陽公司溪湖
    門市及曉陽門市兩枚梅花型之收發專用章無訛，且分別置於
    兩家門市使用，故被上訴人雖將公司設立登記於彰化縣溪湖
    鎮○○路67號，惟其如未於彰化市○○路56號另設置一處營
    業點，何須鐫刻一枚溪湖門市收發專用章及一枚曉陽門市收
    發專用章，縱其稱未於曉陽店營業，卻讓曉陽門市之工作人
    員得以使用該收發專用章收受貨物，足以使人相信彰化市○○路56號係被上訴人公司之另一營業處所之認定。
五、又查，上訴人因出貨予冠全電子曾收受如附表二所示之貨款
    支票共24紙，屆期經上訴人提示已獲付款，其中發票人為聯
    宇公司6張、發票人為達陽公司4張、發票人為雅秸公司14張
    ，發票人為聯宇公司及雅秸公司之支票背面均蓋有「達陽開
    發有限公司」等字樣之方型印章等情，此有合作金庫商業銀
    行彰中分行97年11月21日合金彰中字第0970005125號函附24
    紙支票正反面影本在卷可考，經核其中附表二所示編號1-6
    、11-17、21-23之支票背面「達陽開發有限公司」印章以肉
    眼辨識，顯與兩造所訂經銷合約書末頁立合約書人甲方「達
    陽開發有限公司」所蓋印章為屬同一，雖證人乙○○證稱：
    「曉陽店這邊的貨都是我叫的，有時候我沒空就由會計叫貨
    ，國齊公司就看該段時間的業務是誰，我們就向他叫貨，如
    己○○負責的時間，我們就向他叫貨」等語，惟其亦稱叫貨
    時不會表明是以何公司名義叫貨，此與證人己○○（前上訴
    人公司之員工）所證稱：「我擔任業務工作，被上訴人公司
    需要貨時，會直接打電話給我或公司的會計，告知要種類的
    貨及數量，被上訴人公司跟我叫貨的人王小姐及會計小姐…
    。貨是我們委託東源物流送到被上訴人公司，請款是我去，
    被上訴人會開預收票給我們公司，我每個月去跟他算一次這
    個月的貨款，我會拿明細表給他們會計小姐看，會計小姐會
    核對東源物流交給他們的送貨存單，核對並確定金額如無誤
    ，會計小姐會在請款對帳單表上蓋章，（提示證五對帳單）
    就是這對帳單無誤，上面只要有蓋達陽的名字就可以」、「
    我不知道曉陽店實際上是誰在經營，是達陽開發有限公司與
    國齊實業股份有限公司簽約的。叫貨的人是達陽開發有限公
    司曉陽店的小姐，但她開雅秸的票給我，票後面是達陽公司
    背書，我的前手與被上訴人公司的交易模式，從我接手前就
    這樣。公司都是出貨給達陽公司。我不知道有雅秸這家公司
    ，是達陽開給我雅秸的票，我才知道的。…。傳真或電話聯
    絡都可以，我會請會計填寫出貨單，通知物流公司來把貨運
    送到達陽公司的曉陽店。曉陽店的會計或王小姐。背書是我
    拿到票就已經寫好的」、「子○○有跟我叫過貨，送貨地點
    就由他指定，我一直認為子○○與乙○○是同一公司」等語
    互核相符；再證人乙○○復證稱：曉陽店及溪湖店的貨款，
    都由一個會計分開結，個別開個別的票，葉靜怡（會計）的
    薪水是雅秸公司支付，溪湖的達陽公司會支付辦公室及會計
    的費用12000元給雅秸公司等語，被上訴人訴訟代理人子○○亦到庭陳稱：「我認識葉靜怡，我的帳即溪湖店的帳都是
    交給她做的；廠商把請款明細交給葉靜怡，我再去曉陽店的
    辦公室核對是否是我公司的貨款，我是為了方便廠商，所以
    請廠商把請款明細放在葉靜怡那邊，然後我再拿溪湖的帳單
    在曉陽店開票。我大概一個月去曉陽店一、二次。因溪湖的
    帳不多，葉靜怡受僱於雅秸公司，我再貼錢給雅秸公司，所
    以才請葉靜怡幫我們做帳，票也是他開的，然後我再蓋章。
    」，是被上訴人在彰化市○○路56號店與雅秸公司共用辦公
    室及會計小姐並替被上訴人公司做帳及開票，而上訴人以被
    上訴人為客戶名義請款時所用之對帳單明細表，其上客戶簽
    章欄蓋有被上訴人公司之統一發票專用章及會計「葉靜怡」
    之姓名章，此有國齊公司請款對帳單明細表附卷可憑，被上
    訴人並未否認達陽公司統一發票專用章為其所有，因此縱使
    向上訴人叫貨及交付貨款支票者係雅秸公司之乙○○或會計
    小姐，以在曉陽店上班之員工都不清楚其係受僱於雅秸公司
    ，證人乙○○對外亦未表明其係代表雅秸公司之情形下，自
    難認定上訴人知悉系爭買賣關係之交易對象為另一家雅秸公
    司之可能。
六、衡上各情，與上訴人訂立經銷合約願經銷上訴人之產品係被
    上訴人，上訴人之貨物送至彰化市○○路56號時，員工收貨
    於送貨單簽收欄蓋用被上訴人「達陽公司曉陽門市收發專用
    章」，上訴人向曉陽店請款對帳時亦由被上訴人所委託做帳
    之會計小姐，於請款對帳單上客戶簽章欄蓋用被上訴人公司
    之統一發票專用章，而付款所交付之支票雖係客票，其背面
    復蓋有被上訴人公司之印章，而曉陽店之實際經營人乙○○
    並未表明係雅秸公司向上訴人訂購貨品，於該處上班多年之
    員工復均不清楚係受僱於雅秸公司，故就外觀而言彰化市○○路56號自易使人認係被上訴人之另一營業處所即達陽公司
    曉陽門市，而非雅秸公司，是被上訴人既許曉陽店人員使用
    該公司之收發專用章、統一發票專用章及公司章，蓋用於對
    外之交易文件上，表面上足令人信為有將代理權授與他人之
    行為存在，按諸民法第一百六十九條規定，系爭貨物縱非被
    上訴人所買，被上訴人亦應負授權人之責任，而支票乃無因
    及流通證券，系爭貨物縱曾以第三人雅秸公司簽發之支票為
    付款方式，亦不能因此即謂系爭貨物為雅秸公司所購買，而
    認上訴人與被上訴人間無買賣契約關係，遂使被上訴人藉以
    解免其授權人之責任，第三人雅秸公司簽付之支票既不能兌
    現，則上訴人本於買賣關係，訴請上訴人給付貨款及其法定
    遲延利息，即無不當。從而，附表一所示之支票既係用以支
    付被上訴人向上訴人購買系爭貨品之貨款，則本件貨款即為
    55萬元應堪認定，上訴人主張依買賣關係向被上訴人請求給
    付價金55萬元及自附表一所示利息起算日起至清償日止按週
    年利率百分之5計算之利息部分，即有理由，應予准許，原
    審就上開應准許部分為上訴人敗勝訴之判決，尚有未洽，依
    法應予廢棄改判如主文第二項所示。而附表一所示之三紙支
    票之背書，因上訴人無法證明該背書章係被上訴人所有，自
    無法以票據關係請求被上訴人負票據上之責任，其請求按週
    年利率百分之6計算利息，於法無據，故上訴人請求超過按
    週年利率百分之5計算之利息部分，原審為被上訴人勝訴之
    判決，核無不當，此部份之上訴即無理由，應予駁回其上訴
    。
七、結論：上訴人之上訴為一部有理由，一部無理由，依民事訴
    訟法第四百三十六條之一第三項、第四百四十九條第一項、
    第四百五十條、第七十九條，判決如主文。
中    華    民    國    98    年    10    月    30    日
                  民事第一庭     審判長  康弼周
                                 法  官  施坤樹
                                 法  官  黃倩玲
以上正本係照原本作成。
本判決不得上訴。
中    華    民    國    98    年    10    月    30    日
                                書記官  黃幼華
附表一
┌──┬──────┬─────┬──────┬─────┐
│編號│發票日      │金額（元）│利息起算日  │支票號碼  │
├──┼──────┼─────┼──────┼─────┤
│001 │97年3月31日 │200,000元 │97年3月31日 │RI0000000 │
├──┼──────┼─────┼──────┼─────┤
│002 │97年4月30日 │250,000元 │97年4月30日 │RI0000000 │
├──┼──────┼─────┼──────┼─────┤
│003 │97年4月30日 │100,000元 │97年4月30日 │RI0000000 │
└──┴──────┴─────┴──────┴─────┘


司法院資訊處製作；財團法人民間司法改革基金會備份。
